---
title: "Listen mit Name/Wert Assoziationen"
author: "Claudia Spannbauer"
format: html
editor: visual
---

## Anwendungsfall:

-   Es soll eine Liste erstellt werden, die Namen und Werte miteinander verbindet, ähnlich wie ein dictionary, hash oder lookup table in einer anderen Programmiersprache

Die `list()` Funktion ermöglicht es, Elementen Namen zu geben:

```{r}
lst <- list(mid = 0.5, right = 0.841, far.right = 0.977)
lst
```

## Lösung:

Zwei Vektoren für Namen und Werte kann man zusammenführen, indem man zunächst eine leere Liste erstellt und diese dann mit den Vektoren füllt:

```{r}
values <- c(1, 2, 3)
names <- c("a", "b", "c")

lst <- list()
lst[names] <- values
lst
```

### Oder direkt

Man kann die Werte auch direkt den Namen hinzufügen, wenn man die Liste erstellt:

```{r}
lst <- list(
  far.left = -2,
  left = -1,
  mid = 0,
  right = 1,
  far.right = 2
)
lst
```

### Oder so:

```{r}
values <- -2:2
names <- c("far.left", "left", "mid", "right", "far.right")
lst <- list()
lst[names] <- values
lst
```

### Nutzung:

Wenn die Assoziation erstellt ist, kann die Liste ganz einfach Namen in Werte übersetzen:

```{r}
cat("Die linke Grenze ist", lst[["far.left"]], "\n")
```
