---
title: "Listenelemente nach Bedingung entfernen"
author: "Claudia Spannbauer"
format: html
editor: visual
---

## Anwendungsfall:

-   Es sollen Elemente, die eine bestimmte Bedingung erfüllen, aus einer Liste entfernt werden.

-   Z. B. Werte, die undefiniert oder negativ sind oder unterhalb eines bestimmten Schwellenwertes liegen.

```{r}
lst <- list(NA, 0, NA, 1, 2)
```

## Lösung:

-   Anwenden der `discard()` Funktion aus dem `purrr` Paket.

-   Werte, die dem Kriterium entsprechen, werden entfernt.

```{r}
library(purrr)

lst |>
  discard(is.na)
```

### Entfernen von character strings:

```{r}
lst <- list(3, "dog", 2, "cat", 1)
lst |>
  discard(is.character)
```

### Eine eigene Bedingung definieren:

```{r}
is_na_or_null <- function(x) {
  is.na(x) || is.null(x)
}

lst <- list(1, NA, 2, NULL, 3)
lst |>
  discard(is_na_or_null)
```

### Komplexe Objekte

-   Listen können komplexe Objekte enthalten, zum Beispiel lineare Modelle, die mit der `lm()` Funktion erstellt worden sind:

```{r}
#| eval: false
mods <- list(lm(x ~ y1),
             lm(x ~ y2),
             lm(x ~ y3))
```

-   Mit einer Bedingung können Modelle identifiziert werden, deren $R^2$ kleiner a.s 0.7 sind, danach können diese Modelle mit der `discard()` Funktion entfernt werden:

```{r}
#| eval: false
filter_r2 <- function(model) {
  summary(model)$r.squared < 0.7
}

mods |>
  discard(filter_r2)
```

::: {#retainElement .note style="color:violet; font-weight: 600; background-color: paleturquoise; border-radius: 8px; padding: 20px;"}
💫 Die Gegenfunktion von `discard()` ist `keep()`.

💫 In `keep()` werden Elemente angegeben, die in der Liste bleiben sollen.
:::
