---
title: "Spalten - Position in Data Frame"
author: "Claudia Spannbauer"
editor: visual
---

## Spalten anhand ihrer Position im Data Frame auswählen

-   Nutze die `select()` Funktion aus dem `dplyr` Paket

-   Alternativ: List expressions (base) nutzen

Wir laden die ersten 5 Zeilen des Pinguin-Datensatzes aus dem Paket `palmerpenguins`:

```{r}
#| message: false
library(palmerpenguins)
data("penguins")
pinguine <- head(penguins, 5)
pinguine
```

## dplyr

### Eine Spalte wählen

-   Dann mit `select()` die 2. Spalte auswählen:

```{r}
#| message: false
library(dplyr)
pinguine |>
  select(2)
```

### Mehrere Spalten

```{r}
pinguine |>
  select(1, 3, 4)
```

### Eine Spanne von Spalten auswählen

```{r}
pinguine |>
  select(2:5)
```

## List expression

### Eine Spalte

-   Die Nutzung der doppelten Klammern führt zur Ausgabe eines Vektors:

```{r}
pinguine[[2]]
```

### Mehrere Spalten

-   Einfache Klammern führen zur Ausgabe eines Tibbles und können für die Auswahl von einer oder mehreren Spalten genutzt werden:

```{r}
pinguine[2]
```

```{r}
pinguine[c(2, 4)]
```

## Matrix-Style

-   Die Auswahl von Spalten kann auch im Matrix-Style stattfinden:

```{r}
pinguine[, 3]
```

-   Auch hier ist eine Mehrfachauswahl möglich:

```{r}
pinguine[, c(1, 3)]
```
