---
title: "Spalten - Namen in Data Frame"
author: "Claudia Spannbauer"
editor: visual
---

## Spalten in einem Data Frame nach ihren Namen auswählen

-   Wir nutzen wieder die ersten 5 Zeilen aus dem Pinguin Datensatz:

```{r}
#| message: FALSE
library(palmerpenguins)

data("penguins")
pinguine <- penguins |>
  head(5)
pinguine
```

## dplyr

-   Nutze `select()` aus dem `dplyr` Paket mit den Spaltennamen:

```{r}
#| message=FALSE
library(dplyr)

pinguine |>
  select(species, island)
```

## List expression

-   Auswahl mit dem Namen funktioniert auch mit List expressions.

### Einzelne Spalte

-   Nutze doppelte Klammern oder den \$-Operator:, um einen Vektor zu bekommen:

```{r}
pinguine[["species"]]
```

```{r}
pinguine$species
```

-   Nutze einfache Klammern, um ein Tibble mit einer Spalte zu bekommen:

```{r}
pinguine["species"]
```

### Mehrere Spalten

```{r}
pinguine[c("species", "island")]
```

## Matrix Style

### Einzelne Spalte

```{r}
pinguine[, "species"]
```

### Mehrere Spalten

```{r}
pinguine[, c("species", "island")]
```
